【裁判字號】    89,台上,4347
【裁判日期】    890721
【裁判案由】    瀆職
【裁判全文】
最高法院刑事判決                              八十九年度台上字第四三四七號
    上  訴  人  甲○○
    選任辯護人  陳武璋律師
右上訴人因職案件，不服台灣高等法院台中分院中華民國八十七年六月三十日第二
審判決（八十七年度上訴字第一二八○號，起訴案號：台灣苗栗地方法院檢察署八十
六年度偵字第四二三一號），提起上訴，本院判決如左：
    主  文
上訴駁回。
    理  由
按刑事訴訟法第三百七十七條規定，上訴於第三審法院，非以判決違背法令為理由，
不得為之。是提起第三審上訴，應以原判決違背法令為理由，係屬法定要件。如果上
訴理由狀並未依據卷內訴訟資料，具體指摘原判決不適用何種法則或如何適用不當，
或所指摘原判決違法情事，顯與法律規定得為第三審上訴理由之違法情形，不相適合
時，均應認其上訴為違背法律上之程式，予以駁回。本件原判決依憑卷附之苗栗縣政
府民國八十六年三月十九日（八六）府秘字第○三三四一三號函、八十六年九月十八
日（八六）府秘庶字第一一七九○八號函、該府政風室八十六年九月二十三日（八六
）政三字第三六四五號函，及苗栗縣苑裡鎮鎮民代表會八十六年三月十三日苑鎮代（
十五）會字第一七一號函、八十六年三月二十五日苑鎮代（十五）會字第一八九號函
、八十六年七月十五日苑鎮代（十五）會字第四五六號僱用及核薪通知書、經費提撥
單（影本）、員工薪資統計表，與苗栗縣苑裡鎮公所八十七年度該鎮總預算、支出傳
票（影本），證人林燕惠（苑裡鎮公所主計室主任）、王翠玲（苑裡鎮鎮民代表會組
員）、洪泉彬（苑裡鎮公所財政課課長）之證言，上訴人甲○○供認於擔任苗栗縣苑
裡鎮鎮長期間，有遲延撥發如其附表所示苑裡鎮民代表會技工友郭靜燕之人事費及
政府負擔之保險費等情事，據以認定上訴人有其事實欄所載之犯行。對於上訴人否認
有抑留之故意，在原審所為因苑裡鎮民代表會所應任用者為技術工友之職缺，郭靜燕
之任用恐有未符，伊怕涉及圖利他人，且與中央精簡人事政策相悖，因而緩發之辯解
，認與事實不符，不足採信，已依調查所得之證據資料，於理由欄內，逐一詳加指駁
及說明。因而維持第一審依刑法第一百二十九條第二項論處上訴人連續公務員對於職
務上應發給之款項，明知應發給而抑留不發罪刑（處有期徒刑一年四月）之判決，駁
回上訴人在第二審之上訴，並依法諭知緩刑四年。上訴意旨略謂：苑裡鎮鎮民代表會
先以修訂該會工友員額編製表之方式，將原編製為零人之技術工友增訂為一人，再由
該會主席蘇永村手諭辦理僱用郭靜燕，看不出經公開甄選及是否具有技術專長與考驗
合格，上訴人職司核撥該員工薪資之責，自應詳為審核，倘僱用郭靜燕違背法令規定
，即無抑留之可言，原審審理時，上訴人曾聲請調查該會主席僱用技術工友郭靜燕是
否符合法令規定，原審未予調查，判決內亦未說明何以無庸調查之理由，有應於審判
期日調查之證據未予調查及判決理由不備之違法云云。惟查刑事訴訟法第三百七十九
條第十款所稱應於審判期日調查之證據，係指與待證事實有重要關係，在客觀上有調
查之必要性，為認定事實與適用法律基礎之證據；倘不屬於上開範圍之證據，而未予
調查者，即不得任意指為違背法令。上訴人於檢察官偵查中，經傳喚並未到案應訊，
第一審於八十七年三月三日調查時及同年月十六日審理中，上訴人皆僅以因「擔心經
費不足」、「鎮公所經費有限」才緩發為辯，至上訴原審調查審理時，方改為辯稱：
因恐郭靜燕之任用未符規定而涉及圖利他人等語。然苑裡鎮民代表會自八十七年度（
八十六年七月一日至八十七年六月三十日）起增加技術工友員額編製一人，已獲苗栗
縣政府函准備查，該會乃函請苑裡鎮公所編列八十七年度預算時予以編入該增額技術
工友一名之人事等費用，而苑裡鎮公所亦確依苗栗縣政府核准備查函將該增額技術工
友一名之費用編列於該會行政管理人事費中，該會主席蘇永村乃自八十六年七月十五
日起僱用郭靜燕為該會之技術工友一職，上訴人雖係苑裡鎮公所鎮長，但對於苑裡鎮
鎮民代表會主席依職權任用之技術工友一職是否妥適，原即無權置喙，自應依法按經
核准之年度預算核發，不得抑留，況此期間苑裡鎮所需人事費之經費來源並無不足情
事，就撥付該會技術工友郭靜燕之人事費等款項，苑裡鎮公所主計及財政部門皆已完
成審核程序，但上訴人在苑裡鎮公所主計主任已核章之苑裡鎮鎮民代表會按月經費提
撥清單上，一再批示「人事費薪資扣除郭靜燕部分」、「郭靜燕暫緩」、「薪資部份
，只付三人，郭靜燕暫緩」，更有進者，苗票縣政府於八十六年九月十八日為此函覆
苑裡鎮公所及苑裡鎮鎮民代表會時，已告知應依「公款支付時限及處理辦法」與相關
主計法規辦理，上訴人仍拒不支付，迨風波擴大，上訴人遲至八十七年三月七日才核
可撥付郭靜燕領款，本事件導因於該會將鎮公所自行編列增加二名人員之人事費刪除
，引起上訴人不悅所致等情，業經原審依前揭卷證資料，於原判決理由欄內詳加說明
。按上訴人雖任苑裡鎮鎮長，負責掌理苑裡鎮年度總預算之經費，然苑裡鎮鎮民代表
會與苑裡鎮公所乃不同之機關，前者機關首長即主席蘇永村就已報由苗栗縣政府准予
備查之增額技術工友一人，以手諭方式任用郭靜燕，乃本其職權為之。原判決既已據
此說明上訴人對苑裡鎮鎮民代表會主席依職權任用之技術工友一職是否妥適，原無權
置喙，自應依法按經核准之年度預算核發，不得抑留。顯已認明對苑裡鎮鎮民代表會
主席僱用技術工友郭靜燕是否符合規定乙節，與本件待證事實無涉，無調查之必要性
，復已於原判決內明其理由，從形式上觀察，並無上訴意旨所指摘之違背法令情事
。上訴意旨，置原判決上開明確論斷於不顧，仍執其在原審所辯陳詞，就原判決已加
斟酌說明之事項，憑其個人意見，任意指摘，殊難認已具備得為上訴第三審之形式要
件，為違背法律上之程式，應予駁回。
據上論結，應依刑事訴訟法第三百九十五條前段，判決如主文。
中      華      民      國    八十九    年      七      月    二十一    日
                              最高法院刑事第一庭
                                  審判長法官  施  文  仁
                                        法官  張  淳  淙
                                        法官  林  永  茂
                                        法官  蕭  仰  歸
                                        法官  林  秀  夫
      右正本證明與原本無異
                                              書  記  官
中      華      民      國    八十九    年      七      月     二十七   日


司法院資訊處製作；財團法人民間司法改革基金會備份。
